【裁判字號】    98,審訴,1501
【裁判日期】    990129
【裁判案由】    毒品危害防制條例等
【裁判全文】
臺灣桃園地方法院刑事判決            98年度審訴字第1501號
公  訴  人  臺灣桃園地方法院檢察署檢察官
被      告  乙○○
            甲○○
上列被告因毒品危害防制條例等案件，經檢察官提起公訴（98年
度偵字第6996號、98年度毒偵字第1398號、98年度毒偵字第1399
號），本院判決如下：
    主  文
乙○○竊盜，累犯，處有期徒刑肆月，如易科罰金，以新臺幣壹
仟元折算壹日。
甲○○無罪。
    事  實
一、乙○○前有下列犯行：(一)於民國93年間因連續施用第一級毒
    品案件，經臺灣雲林地方法院以93年度訴字第401 號判決判
    處有期徒刑8 月確定；(二)於91年間因竊盜案件，經臺灣雲林
    地方法院以92年度六簡字第261 號判決判處有期徒刑8 月，
    緩刑3 年確定，嗣經撤銷緩刑，而應執行有期徒刑8 月；(三)
    又於92年間復因竊盜案件，經臺灣雲林地方法院以93年度易
    字第66號判決判處有期徒刑1 年2 月確定。上開(一)(三)二罪，
    嗣經臺灣雲林地方法院以93年度聲字第836 號裁定應執行有
    期徒刑1 年8 月確定，並與(二)之有期徒刑8 月接續執行，於
    95年1 月26日假釋併付保護管束出監，於95年7 月29日保護
    管束期滿，假釋未經撤銷，未執行之刑，以已執行論（於本
    案構成累犯）。詎猶不知悔改，於98年3 月14日下午1 時40
    分許，意圖為自己不法之所有，基於竊盜之犯意，由乙○○
    騎乘車牌號碼IXL-009 號重型機車搭載不知情之甲○○至桃
    園縣蘆竹鄉○○村○○○ 街50號旁之建築工地，於詢問工作
    未果欲離開之際，乙○○即徒手竊取該工地內丙○○所有之
    電動打石機2 台（價值共新台幣18,000元，已由被害人領回
    ），得手後，將之放置於上開機車腳踏墊上，欲離去時，為
    丙○○發現，並報警查獲上情。
二、案經桃園縣政府警察局桃園分局報告臺灣桃園地方法院檢察
    署檢察官偵查起訴。
    理  由
壹、證據能力方面：
    按被告以外之人於審判外之言詞或書面陳述，除法律有規定
    者外，不得作為證據；又被告以外之人於審判外之陳述，雖
    不符第159 條之1 至第159 條之4 之規定，但經當事人於審
    判程序同意作為證據，法院審酌該言詞陳述或書面陳述作成
    時之情況，認為適當者，亦得為證據；當事人、代理人或辯
    護人於法院調查證據時，知有第159 條第1 項不得為證據之
    情形，而未於言詞辯論終結前聲明異議者，視為有前項之同
    意，刑事訴訟法第159 條第1 項、第159 條之5 規定甚明。
    按被告以外之人於審判外之言詞或書面陳述，除法律有規定
    者外，不得作為證據，刑事訴訟法第159條第1項固定有明文
    ；惟被告以外之人於審判外之陳述，雖不符同法第159 條之
    1 至159 條之4 之規定，而經當事人於審判程序同意作為證
    據，法院審酌該言詞陳述或書面陳述作成時之情況，認為適
    當者，亦得為證據。又當事人、代理人或辯護人於法院調查
    證據時，知有第159 條第1 項不得為證據之情形，而未於言
    詞辯論終結前聲明異議者，視為有前項之同意，同法第159
    條之5 亦定有明文。另鑑於採用傳聞證據排除法則之重要理
    由之一，係因傳聞證據未經當事人之反詰問予以覈實，若當
    事人願放棄對原供述人之反對詰問時，原則上即可承認該傳
    聞證據之證據能力。經查，本件公訴人、被告2 人就本件後
    引之各項人證及書證，迄於言詞辯論終結前均未聲明異議，
    而本院審酌此部分證據均無違法取證及證明力明顯過低之瑕
    疵，亦認以之作為證據為適當，故依諸上開規定及說明，認
    此部分證據均具有證據能力。
貳、實體方面
甲、被告乙○○有罪部分
一、上揭事實業據被告乙○○於警詢、檢察官偵查中及本院審理
    時均坦承不諱，核與證人即被害人丙○○於警詢及本院審理
    之證述、證人即同案被告甲○○分別於警詢、偵查及本院審
    理中證述之情節相符，復有贓物認領保管單1 份、現場查獲
    照片4 張及手繪現場圖2 紙等附卷可稽，足認被告乙○○前
    開任意性自白與事實相符，堪以採信。綜上，本件事證明確
    ，被告乙○○之竊盜犯行已堪認定，應依法論罪科刑。
二、核被告乙○○所為，係犯刑法第320 條第1 項之竊盜罪。又
    被告乙○○有如上開事實欄一所載之科刑及執行紀錄，有臺
    灣高等法院被告前案紀錄表1 份在卷可佐，其受徒刑執行完
    畢後5 年內，故意再犯本件有期徒刑以上之罪，為累犯，應
    依刑法第47條第1 項之規定，加重其刑。爰審酌被告乙○○
    正年值青壯，竟不循正當方式憑恃己力以供生活之需，而恣
    意竊取他人財物，輕忽他人財產法益，其行為至為可議，自
    應予以相當之非難，兼衡被告犯罪之動機、目的、手段、智
    識程度、遭竊財物價值、竊得之財物已由被害人領回，及犯
    後坦承竊盜犯行，態度良好等一切情狀，量處如主文所示之
    刑，並諭知易科罰金之折算標準。
乙、被告甲○○無罪部分
一、公訴意旨略以：被告甲○○與乙○○（乙○○有罪部分如前
    述）共同基於意圖為自己不法所有之犯意聯絡，而於上開時
    間、地點，共同徒手竊取丙○○所有之電動打石機2 台，得
    手後，欲離去時為丙○○發現，並報警查獲上情。因認被告
    甲○○共同涉犯刑法第320 條第1 項之竊盜罪嫌。
二、按犯罪事實應依證據認定之，無證據不得認定其犯罪事實，
    刑事訴訟法第154條第2項定有明文。又所謂認定犯罪事實之
    證據，係指足以認定被告確有犯罪行為之積極證據而言，如
    未發現相當證據，或證據不足以證明，自不能以推測或擬制
    之方法，以為裁判基礎，最高法院40年台上字第86號著有判
    例可稽。又「無罪推定」乃刑事司法程序上之基本原則，此
    種原則表現在刑事案件中，只是另一種形式表示負擔之法則
    。易言之，刑事案件之追訴，必須提出證據（舉證負擔），
    並需說服至無合理懷疑之地步（證明負擔），始能謂被告有
    罪。又此處所謂「合理的懷疑」是指在一切證據經過全部的
    比較或考慮後，審理事實的法官本於道義良知，對於該項證
    據有可以說出理由來的懷疑，此時對於追訴之事實，便不能
    信以為真，便應對被告作出無罪之判決。最高法院88年台上
    字第954 號判決亦認「認定犯罪事實所憑之證據，雖不以直
    接證據為限，間接證據亦包括在內，然而無論直接證據或間
    接證據，其為訴訟上之證明，須於通常一般人均不致有所懷
    疑，而得確信為真實之程度者，始得據為有罪之認定，倘其
    證明尚未到達此一程度，而有合理之懷疑存在時，即難遽採
    為不利被告之認定」，即採此一見解。
三、公訴意旨認被告甲○○共同犯有前開竊盜罪嫌，無非係以證
    人即被害人丙○○於警詢之證述、贓物認領保管單及現場查
    獲照片4 張為其主要論據。訊據被告甲○○固坦承於上揭時
    、地由乙○○騎乘機車載伊前往上開建築工地後，2 人一同
    進入上開工地，而乙○○逕自上開建築工地內拿出電動打石
    機2 台之事實，惟堅決否認其有與乙○○共同竊盜，辯稱：
    當天伊與乙○○一同前往工地係去應徵工作，進入該工地後
    就各自分開走，伊詢問工地內人員老闆在否，於前揭人員告
    知伊老闆不在後，伊便先行走出工地，於工地外等待乙○○
    ，待看到乙○○拿打石機2 台走出工地並聽到有人喊抓賊時
    ，才知乙○○偷東西等語。經查：
  (一)訊據證人即被告乙○○分別於警詢、檢察官偵坦中及本院審
    理中坦承犯行，已如前述，且於歷次之警詢、檢察官偵查中
    及本院審理時一再陳稱上開竊盜犯行為其1 人所為，與被告
    甲○○無關等語。觀諸其歷次之供述，其於警詢中供稱：「
    因當時我與甲○○到該工地準備要應徵工作，但發現工地一
    樓當時空無一人，他就到工地外面等我，我在工地內四周看
    了一遍，步出工地門口時，見門口地上放有兩具電機工具（
    打石機），因當時四下無人，我就徒手將兩具打石機，搬至
    我停放於該工地對面馬路旁我與甲○○共乘而來之重機車上
    。」（參見臺灣桃園地方法院檢察署98年度偵字第6996號偵
    查卷第11至12頁）；於偵查中供稱：「（甲○○是否和你共
    同竊盜？）沒有，那是我看到就拿了。」（參同上偵查卷第
    58頁）；於本院審理時供稱：「我看到門口旁邊有打石機，
    就拿走，（被發現後）老闆喊抓賊，甲○○不知道此事。」
    、「我當時是臨時起意偷東西，甲○○不知道我去偷東西，
    當時他走在前面，被害人在我把打石機放在機車上時有喊叫
    ，甲○○的反應是站在那邊沒有動。」；「偷是我偷的，甲○○當時不知道。」、「甲○○沒有幫我把風，因為他都背
    對著我，且他也不知情。」等語（參本院卷第109 頁正面、
    第130 頁正面、第131 頁背面、第132 頁正面），且於本院
    審理時到庭具結證稱：「（何人先進去？）甲○○先進去，
    進到工地後我跟甲○○就分開。」、「（問於何處看到打石
    機？）一樓門口。」、「（你拿打石機時，甲○○人在何處
    ？）我當時看工地裡有沒有人，甲○○出去後我才看到打石
    機。」、「（甲○○比你早離開工地？）是，早約一、二分
    鐘。」、「（你聽到有人喊賊時，甲○○做何反應？）我不
    知道，我很緊張，我當時走很快，他還是慢慢走。」（參本
    院卷第168 正面及背面、第169 正面及背面），經核與被告
    甲○○於警詢、偵訊及本院審理時所述內容（參同上偵查卷
    第19至20頁、第58至58頁、本院卷第165 頁）均大致相符。
    是被告甲○○於進入工地後即與被告乙○○分開，被告甲○○於詢問工地人員未獲回應後，即與被告乙○○前、後離開
    工地，被告甲○○對於被告乙○○進入上開建築工地後，欲
    竊取何物以及如何分工等情，均不知悉，本件竊盜犯行應係
    被告乙○○離開工地之際，在大門見打石機2 台，心生貪念
    而個人臨時起意為之，而非被告甲○○與被告乙○○共同竊
    盜。再者，於被告乙○○得手欲騎乘機車逃逸而為證人丙○○發現大喊抓賊之際，被告甲○○猶站在機車旁一公尺處，
    且面朝另一邊的住宅方向、既未面對工地，亦非面對機車，
    又無左顧右盼等警戒或準備逃逸之動作，衡情當非為被告乙○○把風守候。縱被告乙○○離開上開建築工地時，被告甲○○發現被告乙○○手拿上開電動打石機2 台，而就被告乙○○之行為起疑，進而發現被告乙○○有為竊盜行為，然被
    告甲○○既無積極之參與犯罪行為，若僅單純之容任乙○○
    為竊盜行為，亦難認被告甲○○即有以自己犯罪之意思，而
    共同謀議，推由乙○○下手行竊之共犯行為。本件被告甲○○所辯其對於乙○○之竊盜犯行，事前並未謀議，亦未為乙○○把風之情，亦經被告乙○○於本院審理時以證人之地位
    結證屬實（參本院卷第169 頁背面）；堪認被告甲○○上開
    所辯，洵非虛構。
  (二)證人丙○○於警詢時雖證稱：「我當時人在2 樓未看到竊嫌
    行竊過程，但他們兩人是一起共乘一部重機車來到工地，也
    是一同進入工地，竊取物品後也是一起離開。」、「當時甲○○有坐在機車上是我喊抓賊後甲○○才跳下車。」等語（
    參同上偵查卷第31頁、第34頁），及於本院訊問時固證稱：
    「當天我是在鷹架上工作，他們二人同時進來，當時我不知
    道他們進來要做什麼，我就繼續工作，我當時的位置是靠近
    出口，我就看到一人拿打石機，另外一人空手跟在他後面，
    然後一起走出來。」（參本院卷第73頁背面），然其於本院
    審理時亦一改前詞，證稱：「當時乙○○、甲○○位置一前
    、一後，何人在前、何人在後我忘了，時間太久了…我喊抓
    賊時，他們二人已經在機車旁邊準備發動機車，當時電動槌
    放在腳踏板旁邊，甲○○當時還沒有上車。」、「因為當時
    我工作很累…我在剛才一問、一答中有慢慢回想。」（參本
    院卷第164 頁背面、第167 頁背面）、「（你喊抓賊時，我
    【即甲○○】是否連動都沒有動？）是。」、「（當時甲○○臉朝向何處？）甲○○背對工地，他的臉朝著機車的另一
    邊，沒有面對工地、也沒有面對機車，他是朝另一邊的住宅
    方向看。」、「（甲○○有無左顧右盼？）沒有。」、「（
    甲○○有無坐在機車？）沒有，站著。」、「（你衝下鷹架
    抓人、喊抓賊時，甲○○是否依舊在機車旁一公尺處？）是
    ，他依然在那邊沒有動。」（參本院卷第165 頁背面、第16
    6 頁背面、第167 頁）等語，核與被告乙○○於本院審理時
    ，亦否認證人丙○○前於警詢之證述，陳稱：「甲○○當時
    不知道，也沒有坐在車子上，當時我上車，但甲○○還沒有
    上車，他離車子約還有五步左右的距離…當時甲○○走在前
    面，他不知情。」、「拿的時候，甲○○還是在我前面五、
    六步的距離，拿到打石機後，我就跑到甲○○的前面…我跑
    到前面時，甲○○還是慢慢走，我把東西放在機車上時，就
    聽到有人在喊，甲○○沒有在幫我把風，我把東西放在機車
    上時，我還在等他，如他知道，早就跑了。」等語（參本院
    卷第131 頁背面、第132 頁背面）。是依證人丙○○關於被
    告乙○○行竊得手後，被告甲○○與乙○○離開上開建築工
    地之情狀及坐上機車之經過，前後所證並不一致，其證人丙○○於警詢中之證述，已屬可議。再參以證人丙○○於本院
    審理時證稱：「（打石機當時放在何處？）放在三樓的工地
    ，但正確位置我忘了。」（參本院卷第166 頁背面），惟於
    證人即被告乙○○當庭於證人丙○○繪製之現場圖上標示出
    打石機所放置之位置（即工地1 樓門旁邊處）後，證人丙○○亦改證稱：「打石機本來放在三樓，後來工地主任借去，
    中午時間打石機就放在一樓工地主任辦公室旁邊，我方才講
    在三樓記憶有誤。」、「（打石機是否放在丙○○所述之位
    置？）應該是。」等語（參本院卷第168 頁背面），且核與
    被告乙○○於本院審理時之供述：「…二樓我沒有上去…我
    出來時看到門口有二台打石機…。」、「（你是否有上三樓
    ？）沒有。」、「（於何處看到打石機？）一樓門口。」（
    參本院卷第132 頁背面、第168 頁背面）等語相符。是證人
    丙○○上開於警詢時之證述，不僅於本院審理時復否認前於
    警詢之陳述；於本院審理時先後之證述亦有前後不一之情形
    ，復自承其部分記憶有誤，從而，上開證人丙○○於警詢之
    審判外陳述，顯不具特別可信之情況，而證人即被告乙○○
    從警詢、檢察官偵查中及本院審理中所述均同一指述，顯較
    為可採。況依證人丙○○於警詢之指述，亦僅可證明其為發
    現被告乙○○為拿取上開建築工地電動打石機2 台之人，惟
    並未親見行竊過程，仍不知竊盜者為何人；且上開指述僅能
    證明被告甲○○與乙○○於上開時間，同行至上開工地並欲
    一同離開之事實，亦未能直接證明被告甲○○確有與乙○○
    共同竊取上開電動打石機2 台，是難以證人丙○○之上開證
    述而為不利被告甲○○之認定。末查，被告乙○○、甲○○
    所辯係入內找工作等語，雖無直接證據認其確有入內找工作
    ，然其為警查獲被告乙○○、甲○○等2 人之際，身上並未
    有其他的工具，且其停放機車時的地點又距工地有一段距離
    等客觀情狀，如被告乙○○、甲○○確有事前謀議之情，衡
    諸常情，應將機車停放在較易離去之地方，以利逃離現場，
    較符合常情。是被告甲○○所辯，並未與被告乙○○共同竊
    盜乙節，堪予採信。
  (三)又卷內之贓物認領保管單僅得證明失竊物品為電動打石機2
    台，現場照片4 張僅足證明事後被告甲○○在失竊現場為警
    逮捕之事實，而衡觀被告乙○○及證人丙○○繪製之現場圖
    2 張，洵雖呈現被告甲○○於案發斯時臨近上開建築工地之
    跡象，然均不足以證明被告甲○○有與被告乙○○共犯竊盜
    犯行。
四、公訴人係認被告乙○○與甲○○共同基於犯意聯絡，由被告
    乙○○騎乘上開機車搭載被告甲○○至上開建築工地，而共
    同竊盜。被告甲○○雖承認有為乙○○搭載至上開工地之行
    為，且一同進入上開工地並騎乘機車一同離去之行為，然此
    等行為在客觀上均非竊盜罪之構成要件行為，故除非能證明
    被告甲○○於被告乙○○著手竊盜時，在主觀上有以自己犯
    罪之意思為共同謀議，知悉犯罪之目標及分工之方式，方有
    構成竊盜罪共同正犯之可能。綜上所述，公訴人所舉之上開
    證據，尚不足以使法院形成被告甲○○涉犯竊盜罪之確信心
    證。此外，本院復查無其他積極證據足資認定被告甲○○確
    有公訴人所指之竊盜犯行，揆諸前開說明，自應為被告甲○○無罪之諭知。
據上論斷，應依刑事訴訟法第299 條第1 項前段、第301 條第1
項，刑法第320 條第1 項、第47條、第41條第1 項前段，判決如
主文。
本案經檢察官黃怡菁到庭執行職務。
中    華    民    國    99    年    1     月    29    日
                        刑事庭  法  官  鍾雅蘭
                                書記官  黃子祝
以上正本證明與原本無異。
如不服本判決，得自收受送達之翌日起10日內向本院提出上訴狀
（應附繕本），其未敘述上訴理由者，應於上訴期間屆滿後20日
內補提理由書狀於本院，上訴於臺灣高等法院。
                                書記官  黃子祝
中    華    民    國    99    年    1     月    29    日
附錄本案論罪科刑法條：
中華民國刑法第320條
意圖為自己或第三人不法之所有，而竊取他人之動產者，為竊盜罪
，處五年以下有期徒刑、拘役或五百元以下罰金。
意圖為自己或第三人不法之利益，而竊佔他人之不動產者，依前項
之規定處斷。
前二項之未遂犯罰之。

司法院資訊處製作；財團法人民間司法改革基金會備份。
